臺灣士林地方法院民事簡易判決
110年度士簡字第1290號
原      告  童志祥即童志祥建築師事務所
設臺北市○○區○○路000○0號
被      告  常捷生醫科技股份有限公司

法定代理人  張巧慧
訴訟代理人  蔡秋德
上列當事人間請求給付服務費事件，本院於民國110年1月13日言
詞辯論終結，判決如下：
    主  文
原告之訴及假執行之聲請均駁回。
訴訟費用新臺幣壹仟貳佰貳拾元由原告負擔。
    事實及理由
一、按民事簡易訴訟訴狀送達後，原告不得將原訴變更或追加他
    訴，但不甚礙被告之防禦及訴訟之終結者，不在此限，民事
    訴訟法第436 條第2 項、第255 條第1 項但書第7 款定有明
    文。查原告起訴時訴之聲明為「被告應給付原告新臺幣（下
    同）12萬 元，及自民國110年5月1日起至清償日止按年息5 
    ％計算之利息。」嗣於訴訟進行中，原告變更訴之聲明為「1
    .被告應給付原告12萬元，及自110年5月1日起至清償日止，
    按年息5 ％計算之利息；2原告願供擔保請准宣告假執行。」
    核其追加請求部分，不甚礙被告之防禦及訴訟之終結，依前
    揭規定，原告所為追加部分應予准許。　　　
二、原告告經合法通知，未於最後言詞辯論期日到場，核無民事
    訴訟法第386條所列各款情事，爰依原告之聲請，由其一造
    辯論而為判決。
三、原告起訴主張：
　㈠被告承包臺大醫院「高劑量即時影像追蹤立體定位放射手術
    暨放射治療系統（含工程）」之房間工程設計案，其中有關
    空間裝修更新設計部分，再委託原告辦理（即被告所提出被
    證2-1「台大附設醫院『東址』B4F電腦刀治療室及附屬空間重
    新裝修案」，下稱系爭重新裝修工程），然原輻射屏蔽設計
    、被告自行發包施工後，經測試發現輻射部分外洩，而無法
    通過驗收，經諮詢後臺大醫院同意被告提出之補救措施，被
    告始再委由原告辦理一定規模以下免辦理變更使用工程（走
    廊寬度變更）之執照申請案，並訂有承攬契約（即被告所提
    出被證5-1「中正臺大附醫B4F-F1電腦刀一定規模以下免變.
    ..走廊寬度變更」報價單，下稱系爭變更工程），原告為承
    攬人、被告為定作人，議定價金為12萬元，系爭變更工程已
    經於110年1月29日完成，並於110年2月8日寄發請款文件，
    被告收受後，卻遲未付款。
　㈡關於系爭變更工程原告所負責部分，係完成設計簽證，至於
    其中結構技師簽證部分，原告係再複委託予結構技師劉國欽
    處理，被告既然稱就結構簽證部分付款給劉國欽5萬元，自
    應由原告付款，豈會由被告自行向結構技師接洽？據原告了
    解，此被告所稱5萬元，係後續竣工簽證費用，係由被告與
    結構技師劉國欽自行處理，與原告無關，亦不在原告之服務
    範疇，被告主張應將該5萬元自系爭變更工程約定之價金12
    萬元中扣除，並非可採。
　㈢至於被告所提出支付12萬8,200元予黃秀隆建築師之費用，亦
    係系爭重新裝修工程之竣工簽證，而就系爭重新裝修工程原
    告所承攬者，亦係設計簽證部分（即被證2-1系爭重新裝修
    工程所稱「建築、結構、機電、消防、空調等5項專業簽證
    ），而不包含竣工簽證，因此被告支付之上述款項，亦與原
    告所承攬之系爭重新裝修工程無關，因此被告就此主張與系
    爭變更工程之12萬元抵銷，並非可採。
　㈣原告主張自110年5月1日起算利息，係因原告於110年1月28日
    完成工作，並於110年2月8日請款，按照一般市場付款有時
    不會立即付款，開票大概都是3個月，所以依照外面工作的
    慣例，請求自110年5月開始計算利息。
　㈤聲明：1.被告應給付原告12萬元，及自110年5月1日起至清償
    日止，按年息5％計算之利息等語；2.原告願供擔保請准宣告
    假執行。
四、被告答辯略以：
　㈠兩造就系爭重新裝修工程於109年5月6日簽訂契約（即被證2-
    1報價單），總計費用為70萬元，契約中明訂原告須提供竣
    工圖中建築、結構、機電、消防及空調等5項專業技師之簽
    證，而此簽證依兩造當初約定，本包含此5項目之竣工簽證
    ，此從兩造間通訊軟體LINE對話紀錄即可知悉，嗣後因實務
    上需求，系爭重新裝修工程必須再追加系爭變更工程，故系
    爭變更工程為系爭重新裝修工程之延伸，就技師簽證之要求
    ，自為相同，兩造遂於109年11月17日合意以12萬元議定系
    爭變更工程之價額（即被證5-1報價單）。
　㈡嗣於110年1月14日，原告表示因個人急需，向被告請求支付
    系爭重新裝修工程之尾款24萬5,000元，但是系爭重新裝修
    工程尚未結案，被告自係拒絕原告之請求，原告卻因而表示
    將不會就系爭工程辦理5項技師簽證，後因驗收在即，被告
    只好另覓黃秀隆建築師完成系爭工程竣工圖說含5項技師之
    竣工簽證，總計花費12萬8,200元，因此主張原告債務不履
    行應賠償12萬8,200元，被告就此主張與系爭變更工程之12
    萬元相互抵銷。
　㈢另系爭變更工程中也有需要結構技師簽證，原告曾於110年1
    月4日向被告表示關於系爭變更工程之結構認證，需要被告
    自行接洽，故被告也只能自行與結構技師劉國欽討論，並支
    付劉國欽技師服務費用5萬元，此款項實際上就是被證5-1報
    價單上所稱之「結構技師簽證」，因此該5萬元亦應自系爭
    變更工程之價金12萬元中扣除。
　㈣綜上所述，原告因未完成系爭工程及系爭變更工程之簽證，
    致使被告因而支付12萬8,200元、5萬元，於扣除原告所能請
    領之價金後，原告尚須給付被告5萬8,200元（計算式：12,0
    000-000,200-50,000=-58,200）。
　㈤聲明：1.請求駁回原告之訴；2.如受不利判決，被告願供擔
    保請准免予假執行。
五、法院得心證的理由：原告主張兩造間成立承攬契約（即被告
    所提出被證5-1報價單之系爭變更工程），原告為承攬人、
    被告為定作人，議定價金為12萬元，此為兩造所不爭執，並
    有被證5-1報價單在卷可查（見本院卷第44頁），堪信為真
    實。然原告主張被告應給付前述價金12萬元，則為被告所爭
    執，本院認定如下：
  ㈠系爭變更工程及系爭重新裝修工程為獨立工程，並無重疊、
    重複之情形：
　1.查被證2-1之報價單出具時間為108年12月26日，案件名稱為
    「台大附設醫院『東址』B4F電腦刀治療室及附屬空間重新裝
    修案」（即系爭重新裝修工程），服務內容如下（見本院卷
    第38頁）：
　　室內裝修許可證
　　⑴室內裝修（圖審、竣工2階段，建築消防共4次審視）之相
      關各類法規檢討設計（建築、載重、消防、開關、插座、
      照明、空調...等設計）與合格證申請費用。
　　⑵建築、結構（補強）、機電、消防、空調圖面繪製費用。
　　⑶建築、結構、機電、消防、空調等5項專業簽證。
　2.再查被證5-1報價單出具時間為109年11月17日，案件名稱為
    「中正臺大附醫B4F-F1電腦刀一定規模以下免變...走廊寬
    度變更」（即系爭變更工程），服務內容如下（見本院卷第
    44頁）：
　  變更使用執照（免變）
　⑴建築物變更使用執照（免變圖審）之建築相關法規檢討。
　⑵結構計算、建築圖面繪製。
　⑶建築師簽證。
　⑷結構技師簽證。
　⑸建築物變更使用（免變竣工）案件送審與取得許可。
　3.對照原告與被告員工之LINE對話紀錄，顯示兩造於109年11
    月17日時，原告先就系爭變更工程報價13萬元，然被告員工
    稱「童建，此件追加可否算便宜點？」，原告仍稱「我們以
    13萬？」，被告員工仍稱「那12萬吧？」，原告始稱「好吧
    ！12萬」，有該對話紀錄在卷可查（見本院110年度司促字
    第9727號卷第17-18頁）），顯見兩造就系爭變更工程曾進
    行議價，倘此工程與系爭重新裝修工程實係重疊，實無再行
    議價之必要，且兩造均稱系爭變更工程係因後續發生輻射外
    洩而欲予補救所致（見本院卷第63、94-95頁），可徵兩造
    先於108年12月26就系爭重新裝修工程成立承攬契約，然經
    過將近1年後，因被告另有需要而再與原告簽署系爭變更工
    程，縱然被告所稱兩案為延伸關係屬實，然該2契約所約定
    之承攬服務及價金仍非同一。惟兩契約若發生契約不履行之
    損害賠償請求權，且與另案價金給付義務處於抵消適狀，仍
    非不得由契約當事人依法主張抵銷，先予說明。
  ㈡按民法第490條規定：稱承攬者，謂當事人約定，一方為他方
    完成一定之工作，他方俟工作完成，給付報酬之契約。又同
    法第505條第一項規定：報酬應於工作交付時給付之，無須
    交付者，應於工作完成時給付之。同條第2項規定：工作係
    分部交付，而報酬係就各部分定之者，應於每部分交付時，
    給付該部分之報酬。足見除當事人間另有特約外，定作人於
    承攬人完成工作後，即有給付報酬之義務。就系爭變更工程
    所約定之承攬內容，業經原告履行完畢，然被告卻尚未支付
    12萬元之價金等節，此為被告所自承在卷（見本院卷第61頁
    ），原告自得依被證5-1兩造合意之報價單內容，請求被告
    支付承攬價金12萬元。
  ㈢被告辯稱支付5萬元予劉國欽結構技師部分：
　　被告辯稱支付劉國欽結構技師技師服務費用5萬元，即為被
    證5-1報價單上所稱之「結構技師簽證」，且此做法係原告
    所要求，並提出給付5萬元予劉國欽之支票領款簽收單（支
    票號碼：EC0000000）、各類所得扣繳稅額繳款書、LINE對
    話紀錄為證（見本院卷第53-54頁），然經本院將前述支票
    領款簽收單、各類所得扣繳稅額繳款書連同被證5-1報價單
    一併送劉國欽所經營之國興結構技師事務所，並函詢該所收
    取該筆5萬元所提供之服務，是否即為被證5-1報價單上所稱
    之「結構技師簽證」，然經該所函覆稱「本事務所收取常捷
    生醫科技股份有限公司號碼EC0000000之支票款項，所提供
    之服務並非『中正臺大附醫B4F-F1電腦刀一定規模以下免變.
    ..走廊寬度變更』案之『結構技師簽證』。而是該工程之『結構
    變更設計及結構外審作業費』」等語，並檢附該所聯絡便函
    為據，有該所110年12月17日國字第1100000746號函及其附
    件在卷可查（見本院卷第130-132頁），該回函與被告上開
    辯解顯然不同，足徵該筆5萬元並非用以支付系爭變更工程
    之款項，被告主張該款項12萬元中應予扣除5萬元云云，自
    非可採。
  ㈣被告主張支付與黃秀隆建築師之12萬8,200元與系爭變更工程
    之價金抵銷部分：
　1.就前述12萬8,200元，被告業已提出請款單、各類所得扣繳
    稅額繳款書為證（見本院卷第52頁），上開請款單記載費用
    為「臺大醫院電腦刀中心變更使用併室內裝修工程竣工圖服
    務費」，並本院經連同被證2-1函詢黃秀隆建築師事務所，
    經該所函覆稱「本所卻有承辦旨揭按之『專業簽證』事宜，惟
    本所乃就委託人（即常捷生醫科技股份有限公司）所提圖說
    檢討後完成『竣工圖說簽證』」等詞，有該所110年12月16日
    三才字第21121601號函在卷可考（見本院卷第124頁），足
    徵上述12萬8,200元確係用以支付臺大醫院電腦刀中心變更
    使用併室內裝修工程之竣工圖說簽證費用。
　2.然就被證2-1報價單內容究竟有無包含竣工簽證，兩造各執
    一詞，參以被證2-1亦泛稱「建築、結構、機電、消防、空
    調等5項專業簽證」，究竟有無包含竣工簽證，抑或如原告
    所稱僅有設計部分，實語焉不詳，本院僅能由其他證據加以
    判斷，參以被告員工間曾於109年6月3日以LINE詢問原告「
    五張簽證是含在圖審還是在完成竣工裡？」等語，原告則同
    日回應「簽證應該是竣工交付竣工圖說檢附吧？我會請各技
    師提前交付」等詞，有LINE對話紀錄在卷可稽（見本院卷第
    43頁），衡以當時兩造尚未簽署系爭變更工程之合約，又無
    證據證明兩造尚有其他契約正執行中，應認被告員工所稱「
    五張簽證」，即係指被證2-1所稱「建築、結構、機電、消
    防、空調等5項專業簽證」，而原告當時既稱「簽證應該是
    竣工交付竣工圖說檢附」、「我會請各技師提前交付」，足
    徵兩造當時就被證2-1所稱5項專業簽證服務內容之真意，應
    係包含建築、結構、機電、消防、空調之竣工簽證，是原告
    主張上述竣工簽證並非其服務範圍等語（見本院卷第116頁
    ），並非可採，益徵原告就此竣工簽證並未予履約。
　3.按給付無確定期限者，債務人於債權人得請求給付時，經其
    催告而未為給付，自受催告時起，負遲延責任：債務人遲延
    者，債權人得請求其賠償因遲延而生之損害，民法第229第2
    項、第231第1項分別定有明文。被證2-1報價單未載明履行
    期限，然被告員工業於110年5月20日以簡訊向原告使用之手
    機門號催告，有簡訊列印資料在卷可查（見本院卷第51頁）
    ，足見所稱竣工簽證部分業已屆履行期，然原告迄今仍未履
    行，顯應負擔給付遲延之責。而被告並因此支付12萬8,200
    元委請黃秀隆建築師事務所辦理竣工簽證，業如前述，顯係
    因原告給付遲延而受有損害，自得依民法第231第1項請求原
    告賠償。
　4.按二人互負債務，而其給付種類相同，並均屆清償期者，各
    得以其債務，與他方之債務，互為抵銷，民法第334條第1項
    前段定有明文。被告就系爭變更工程本應支付12萬元之價金
    予原告，然被告亦應就系爭重新裝修工程之損失請求原告賠
    償12萬8,200元，兩者均為金錢債權且均經當事人請求而屆
    清償期，則被告主張以此相互抵銷並非無據，則經抵銷後，
    原告就系爭變更工程得請求之款項已無剩餘，自不得再行向
    被告為請求，是原告之訴應為無理由，應予駁回。
六、綜上所述，被告就系爭變更工程雖得請求被告支付12萬元，
    然經被告主張與其他債權抵銷後，已無剩餘，則原告請求被
    告給付12萬元，及自110年5月1日起至清償日止，按週年利
    率5%計算之利息，為無理由，應予駁回。原告之訴既經駁回
    ，其假執行之聲請，亦失所附麗，應併予駁回。
七、本件事證已臻明確，兩造其餘攻擊或防禦方法及證據，經本
    院審酌後，核與本件之結論，不生影響，爰不逐一論述，附
    此敘明。
八、訴訟費用負擔之依據：民事訴訟法第78條。依職權確定訴訟
    費用額為1,220元（第一審裁判費），應由原告負擔。
中　　華　　民　　國　 111　　年　　1 　　月　　27　　日
                  士林簡易庭法  官  陳紹瑜 
以上正本係照原本作成。
如不服本判決，應於判決送達後20日內，向本院提出上訴狀並應
記載上訴理由，如於本判決宣示後送達前提起上訴者，應於判決
送達後20日內補提上訴理由書（須附繕本）。             
中　　華　　民　　國　 111　　年　　1 　　月　　27　　日
                            書記官 吳雪華